【裁判字號】    99,訴,1121
【裁判日期】    990811
【裁判案由】    地價稅
【裁判全文】
臺北高等行政法院裁定
                                      99年度訴字第1121號
原      告  甲○○
訴訟代理人  辛武律師
被      告  臺北市稅捐稽徵處
代  表  人  乙○○○○○○
訴訟代理人  丙○○
            丁○○
上列當事人間地價稅事件，原告不服臺北市政府中華民國99年5
月13日府訴字第09970050400 號訴願決定，提起行政訴訟。本院
裁定如下：
    主  文
原告之訴駁回。
訴訟費用由原告負擔。
    理  由
一、按「原告之訴，有左列各款情形之一者，行政法院應以裁定
    駁回之。但其情形可以補正者，審判長應定期間先命補正：
    …七、當事人就已起訴之事件，於訴訟繫屬中更行起訴者。
    …十、起訴不合程式或不備其他要件者。」行政訴訟法第10
    7 條第1 項第7 款、第10款定有明文。次按「人民因中央或
    地方機關對其依法申請之案件，予以駁回，認為其權利或法
    律上利益受違法損害者，經依訴願程序後，得向高等行政法
    院提起請求該機關應為行政處分或應為特定內容之行政處分
    之訴訟。」乃同法第5 條第2 項所明定。
二、本件事實經過：
    原告所有臺北市○○區○○段○ ○段150-4 、150-5 、159
    、159-1 、159-2 、159-3 、163-1 地號○○○區○○段○
    ○段547 地號、同段3 小段157 、158 地號等10筆土地，經
    被告所屬大安分處核定民國（下同）98年地價稅為新臺幣（
    下同）671,312 元。原告於98年9 月18日、22日以其所有上
    開復興段150-4 、150-5 、159 、159-1 、159-2 、159-3
    地號等6 筆土地（以下簡稱系爭土地）合計約730 平方公尺
    ，應扣除供公眾通行之騎樓及巷道面積72平方公尺、供自用
    住宅使用面積300 平方公尺及由占有人巫萬立、張阿喬、邱
    昌添、陳業昌等4 人占用面積236 平方公尺後，其餘面積12
    2 平方公尺部分始應按一般用地稅率課徵地價稅為由，向被
    告所屬大安分處申請依土地稅減免規則第10條規定，減徵系
    爭土地之地價稅，經該分處審認系爭土地關於臺北市○○區
    ○○段○ ○段150-5 、159 、159-1 及159-2 等4 筆地號土
    地面積中計有135 平方公尺部分，符合土地稅減免規則第9
    條規定，乃以98年11月6 日北市稽大安甲字第09832024901
    號函復原告，核定自98年起免徵地價稅。原告不服，提起訴
    願，並依稅捐稽徵法第28條、第38條，請求退還93年起至97
    年溢繳之地價稅。經臺北市政府訴願審議委員會以98年12月
    17日北市訴（廉）字第09831073500 號函通知被告就原告不
    服大安分處所為98年度地價稅之核課處分部分，依稅捐稽徵
    法第35條規定，改依復查程序辦理；關於原告申請退還93年
    至97年溢繳之地價稅額部分，改依申請案辦理。嗣經被告所
    屬大安分處98年12月29日北市稽大安甲字第09833900500 號
    函以：原告申請退還溢繳地價稅乙節，業經98年12月8 日北
    市稽大安字第09833856900 號函復在案（按並未准原告申請
    ）。原告不服該98年12月29日北市稽大安甲字第0983390050
    0 號函復內容，提起訴願，業經臺北市政府為訴願不受理之
    決定。原告復於99年5 月11日向本院起訴請求撤銷該訴願決
    定及被告98年11月6 日北市稽大安甲字第09832024901 號函
    不利原告部分，及退還78年起至97年就無償供人使用之巷道
    135 平方公尺部分溢繳之地價稅，已經本院以99年度訴字第
    991 號案審理在案。
三、茲原告再於99年5 月24日以：其所有坐落臺北市○○區○○
    段○ ○段159 地號等6 筆土地，其中有135 平方公尺自78年
    起無償供人行使道路巷道用地，依法免徵地價稅，因被告課
    徵錯誤，致原告20年遭受溢繳地價之損失，依稅捐稽徵法第
    28 條 、第38條規定，不限5 年之期間，自溢繳日起，20年
    來之溢繳部分均得依法退還為由，起訴請求被告就該無償供
    人行使之道路巷道135 平方公尺用地，退還自78年繳地價稅
    日起至97年計20年溢繳之地價稅暨其利息，乃係就已起訴之
    事件，於訴訟繫屬中更行起訴（本院卷第50-51 頁本院99年
    度訴字第991 號地價稅案件起訴狀），且未經合法訴願程序
    ，為不合法。嗣原告於99年7 月30日本院99年度訴字第991
    號準備程序中，雖將其聲明減縮僅請求退還93年起至97年止
    部分溢繳之地價稅（見本院卷第63頁筆錄），惟就逾該範圍
    之系爭78年至92年部分溢繳地價稅之退還，前並未據原告向
    被告提出申請，業據原告訴訟代理人陳明在卷（見本院卷第
    47頁準備程序筆錄），更無庸論經訴願程序，是其逕依上開
    規定，提起本件課予義務訴訟，仍有要件不備情事，而不合
    法，揆之首揭說明，應予駁回。又本件訴訟既不合法，其實
    體上之主張及陳述，自無庸審酌，併此敘明之。
四、依行政訴訟法第107 條第1 項第7 款、第10款、第104 條、
    民事訴訟法第95條、第78條，裁定如主文。
中    華    民    國    99    年    8     月    11    日
                    臺北高等行政法院第三庭
                              審判長法  官  林樹埔
                                    法  官  劉穎怡
                                    法  官  林玫君
上為正本係照原本作成。
如不服本裁定，應於送達後10日內向本院提出抗告狀（須按他造
人數附繕本）。
中    華    民    國    99    年    8     月    11    日
                                    書記官  黃玉鈴

司法院資訊處製作；財團法人民間司法改革基金會備份。
